【裁判字號】    97,交抗,990
【裁判日期】    970804
【裁判案由】    違反道路交通管理處罰條例
【裁判全文】
臺灣高等法院交通事件裁定             97年度交抗字第989號
                                     97年度交抗字第990號
    抗  告  人
    即受處分人  甲○○
上列抗告人因違反道路交通管理處罰條例案件，不服台灣板橋地
方法院，中華民國97年6月24日所為裁定（97年度交聲字第706、
729號）提起抗告，裁定如下：
    主      文
抗告駁回。
    理      由
一、汽車駕駛人，行經有燈光號誌管制交岔路口闖紅燈，處新臺
    幣1800元以上5400元以下罰鍰，並記違規點數3點，道路交
    通管理處罰條例第53條第1項及第63條第1項第3款明文規定
    。
    所稱闖紅燈，是指車輛面對圓形紅燈時，仍逕予穿越路口至
    銜接路段，不論左轉、直行或迴轉，均屬闖紅燈行為。
    汽車（包括機器腳踏車）駕駛執照自發照日起每滿6年換發1
    次。汽車駕駛人應於有效期限屆滿前1個月內向公路監理機
    關申請換發新照。汽車駕駛執照逾期未換發新照，不得駕駛
    汽車。汽車駕駛人，駕駛執照逾有效期間仍駕車者，處1800
    元以上3600元以下罰鍰，並禁止駕駛、扣繳駕駛執照，道路
    交通安全規則第52條第1項、第6項，道路交通管理處罰條例
    第22條第1項第7款、第2項分別明文規定。
二、抗告人即受處分人甲○○於民國97年2月16日下午7時25 分
    許，駕駛PLR-667號牌重型機車，行經臺北縣土城市○○路
    及仁愛路口，因闖越明德路直行往立德路方向紅燈，經臺北
    縣政府警察局土城分局清水派出所員警陳建成當場攔停，依
    抗告人所提身分證件，透過公務電子閘門查詢，並得知抗告
    人的重型機車駕駛執照已於96年2月1日逾期，而分別依法製
    單舉發。抗告人拒絕簽收舉發通知單，經員警依法記明事由
    ，並告知到案處所及應到案時間。抗告人向原處分機關提出
    申訴，原處分機關仍認抗告人有上述違規行為，依道路交通
    管理處罰條例第53條第1項、第22條第1項第7款及違反道路
    交通管理事件統一裁罰基準表規定，各裁處抗告人1800 元
    、1800元罰鍰，並依同條例第63條第1項第3款（裁決書漏載
    該條項款）、第22條第2項規定記違規點數3點及扣繳駕駛執
    照。
    抗告人以並未闖紅燈，請員警舉證。當時與員警溝通無效後
    即騎車離去。至監所辦理駕照才知遭開罰單2張，員警是私
    下開單，且罰單上記載拒簽並告知到案日期及處所，抗告人
    並不在現場，是員警說謊；又2張裁決書記載的違規時間相
    同，但違規地點及應到案日期卻不同，可證員警是私下開單
    等語，聲明異議。
    原審以抗告人甲○○坦承於上述時、地駕駛機車經警攔查，
    證人即舉發員警陳建成於原審就攔查抗告人違規的經過明確
    結證：「開立罰單時我是在執行巡守勤務，97年2月16日19
    時25分當時我騎乘機車行經明德路及仁愛路口，發現異議人
    駕駛重型機車PLR-667號，闖越明德路直行往立德路方向紅
    燈，我當場轉過去對他攔查，要求異議人出示駕照及個人證
    件，後來他只有出示身分證沒有出示駕照，我以我們的公務
    電子閘門查他的身分，查得他的駕照逾期，機車則是他本人
    所有，駕照期限是到96年2月1日，攔查當時異議人駕照還沒
    有換發，所以我就舉發開單異議人闖紅燈及駕照逾期，我開
    單當時異議人說他沒有闖紅燈，他的意思好像是說要開我們
    就開，他也不會去繳納，而且他也拒絕簽收罰單。當時執勤
    都有2個人以上，與我一起執勤的同仁也有看到抗告人闖越
    紅燈，我確信我當時看到抗告人確實有闖紅燈的情形。」等
    語（原審97年5月21日訊問筆錄）。證言具體連續不中斷，
    並無不合情理或違法取締情事，而認所證抗告人闖越紅燈駕
    駛一事，可以採信。
    並依證人庭提證號查詢機車駕駛人資料、交通部公路總局臺
    北區監理所板橋監理站97年5月21日北監板二字第
    0970001843號函及其附件板橋監理站機車駕駛人螢幕列印資
    料，認定抗告人的重型機車駕駛執照有效期限確為96年2 月
    1日，且查無抗告人曾經換發駕照的事實，則抗告人於96 年
    2月1日，駕駛執照有效期限過後，97年2月16日仍違規駕車
    的事實，可以認定。
    抗告人所述違規地點及應到案日期不符，應是原舉發單位於
    傳輸入案時誤鍵違規地點代碼及應到案日期所致，已經原處
    分機關更正，有原處分機關對違反道路交通管理事件不服裁
    決聲明異議案件移送書可憑。
    違反道路交通管理事件舉發通知單用以通知被舉發人的交通
    違規事實；若員警於舉發當場已告知被舉發人違規事實，自
    生通知效力，不因被舉發人嗣後拒絕簽收舉發通知單而異其
    效果。
    違反道路交通管理事件統一裁罰基準及處理細則第11條第1
    項第1款規定：「拒絕簽章者，仍應將通知聯交付該駕駛人
    或行為人收受，並記明其事由及交付時間；拒絕收受者，應
    告知其應到案時間及處所，並記明事由與告知事項，視為已
    收受。」
    前述舉發通知單，員警除記載「拒簽收」字樣外，並有處理
    程序的相關註記；即抗告人已經員警告知到案日期及到案處
    所，有通知單可憑。已生通知效力，無礙於抗告人違規事實
    的成立。因認抗告人於上述時、地於駕駛執照逾有效期限後
    仍違規駕駛並闖越紅燈，經合法舉發，原處分機關依道路交
    通管理處罰條例第53條第1項、第22條第1項第7款、第2項、
    第63條第1項第3款及違反道路交通管理事件統一裁罰基準表
    規定，分別裁處抗告人罰鍰1800元、1800元，扣繳駕照並記
    違規點數3點，並無違誤，量罰也屬妥適，抗告人聲明異議
    並無理由，而駁回其異議聲明。
三、抗告人以未收到原審傳喚通知、並未闖紅燈、員警並未告知
    違規事由與到案日期、開單時抗告人並不在場，是員警私下
    開單、2張裁決書上記載的違規地點及應到案日期不同，顯
    然做假等語，提起抗告。
四、裁判，除依法應以判決行之者外以裁定行之。判決，除有特
    別規定外，應經當事人之言詞辯論為之。裁定因當庭之聲明
    而為之者，應經訴訟關係人之言詞陳述。為裁定前有必要時
    得調查事實。刑事訴訟法第220、221、222條明文規定。法
    院為裁定，除認「有必要時，得調查事實」之外，並不以訴
    訟關係人到庭言詞陳述為必要。
    抗告人以未收受傳票抗辯；但原法院認定違規事實明確，未
    再傳喚抗告人到庭陳述意見，其訴訟程序依法並無違誤。
    其他抗告意旨，均經原法院審酌並詳細論駁。原法院駁回抗
    告人的聲明異議，認事用法，並無不當。抗告無理由，應予
    駁回。
五、依道路交通案件處理辦法第26條，刑事訴訟法第412條，裁
    定如主文。
中    華    民    國    97    年    8     月    4     日
                  刑事第六庭  審判長法  官  林堭儀
                                    法  官  陳玉雲
                                    法  官  郭豫珍
以上正本證明與原本無異。
不得再抗告。
                                    書記官  胡勤義
中    華    民    國    97    年    8     月    5     日


司法院資訊處製作；財團法人民間司法改革基金會備份。
